【裁判字號】    91,訴,783
【裁判日期】    920515
【裁判案由】    毒品危害防制條例
【裁判全文】
臺灣桃園地方法院刑事判決                          九十一年度訴字第七八三號
    公  訴  人  臺灣桃園地方法院檢察署檢察官
    被      告  乙○○
    選任辯護人  歐龍山律師
右列被告因毒品危害防制條例案件，經檢察官提起公訴（九十年度偵字第一六九四二
號），本院判決如左：
    主  文
乙○○持有第一級毒品，累犯，處有期徒刑壹年肆月，扣案之第一級毒品海洛因
包（驗後淨重共計壹佰壹拾肆點柒公克、純質淨重柒點捌柒公克）沒收銷燬之。
    理  由
一、乙○○前於民國八十四年間因違反麻醉藥品管理條例等案件，分別經臺灣臺北地
    方法院及最高法院判處有期徒刑六月、三年六月確定，送監執行後，於八十八年
    七月六日假釋出獄，並於八十九年十月二十二日假釋期滿，假釋未經撤銷而視為
    執行完畢。詎猶不知悔改，明知海洛因係毒品危害防制條例第二條第一項第一款
    所規定之第一級毒品，不得持有，竟於九十年十月四日十一時許，在桃園縣蘆竹
    鄉○○路○段一一六號其經營之麵攤，明知真實姓名年籍均不詳、綽號「阿南」
    之成年男子所寄放之皮包一只，內裝有第一級毒品海洛因，仍予收受並藏放其所
    有車牌號碼ＪＲ－三三五五號自用小客車（未懸掛前車牌）之右前座下，而持有
    之。嗣於同日二十一時許，經警循線在上址當場查獲，並自該自用小客車內扣得
    其持有之第一級毒品海洛因三包（驗後淨重共計一一四．七三公克、純質淨重七
    ．八七公克）。
二、案經臺北市政府警察局少年警察隊報告臺灣桃園地方法院檢察署檢察官偵查起訴
    。
     理  由
一、右揭犯罪事實，被告除自綽號「阿南」者收受上開海洛因之時間供述不一外，餘
    均據其於警、偵訊及本院審理時坦承不諱，核與證人即其配偶丙○○、丁○○於
    本院審理時均指稱：查獲當日確有一男子將其所帶之物品留置在該麵攤後，逕行
    離去等情一致，且查扣物品之照片一張附卷可稽。而查扣之白粉三包，經送法務
    部調查局鑑定結果，均含微量第一級第６項毒品海洛因成分，合計淨重一一四‧
    七三公克（包裝重二‧五三公克），純度六‧八六％，純質淨重七‧八七公克，
    此有該局（九十）陸（一）字第九０一八０四八七號鑑定通知書一紙在卷可按，
    是被告乙○○為警查獲時，所持有之白粉三包，確係第一級毒品海洛因無訛。至
    綽號「阿南」者寄放海洛因之時間，被告先於警訊中指稱：「阿南」係九十年九
    月二十八日十九時至二十時左右當場交付毒品云云（參見偵查卷第九頁）；於偵
    查中則二度供稱：「阿南」係九十年十月四日中午十一時許，將海洛因寄放於麵
    攤等語（參見偵查卷第三十四頁、第四十七頁）；嗣於本院九十一年十一月二十
    六日審理時又當庭翻稱：「阿南」才離開五分鐘即遭警查獲，伊懷疑係「阿南」
    串通警察陷害云云，然由證人丙○○、丁○○均指稱：係查獲當日目睹上述情事
    ，再佐以證人即查獲警員甲○○於偵查中結稱：其等先在該處埋伏半小時，見被
    告開沒車牌的車，才趨前盤查，被告就從右前座拿出查扣物等情觀之，倘綽號「
    阿南」者果係於查獲前之數分鐘始寄放上開毒品，豈有不被埋伏警員當場逮獲之
    理，足見被告於偵查中所指述之時點，方與事理相符，為可採信。再者，扣案海
    洛因三包，合計淨重達一一四‧七三公克，雖純質淨重僅七‧八七公克，然仍非
    無價值之物，「阿南」斷無隨意棄置之可能，而被告既自承尚未購入該等海洛因
    ，且指稱「阿南」以手勢向伊示意欲至藥房購買針筒後，即留下該只皮包逕行離
    去，顯然已有默示被告代為保管該等物品之意，被告亦不諱言其明知該皮包內裝
    有毒品，仍代之收受藏放於車內達十小時之久，其有受「阿南」委託保管而持有
    扣案海洛因之犯行，至為灼然。綜上所述，本件事證明確，被告犯行堪以認定，
    應予依法論科。
二、核被告乙○○所為，係犯毒品危害防制條例第十一條第一項之持有第一級毒品罪
    。公訴意旨雖認被告係犯同法第五條第一項之意圖販賣而持有第一級毒品罪，惟
    認定不利於被告之事實，須依積極證據，茍積極證據不足為不利被告事實之認定
    時，即應為有利於被告之認定。公訴人認被告涉有右揭犯行，無非係以被告就扣
    案物之來源，所辯前後不一，且其自承不知「阿南」之年籍及聯絡方式，顯然其
    與「阿南」並無交情，然扣案之毒品數量非微，賣價達新台幣十萬元以上，衡情
    「阿南」應無可能將上開扣案之物無故輕易交給被告或留置上址，且是否確有其
    人亦屬可疑，是被告辯稱扣案毒品非伊所有應為虛妄；又有多達四十三只之分裝
    袋及能秤量藥粉微末之電子磅秤等物扣案，被告顯有販毒之意圖無訛為其主要論
    據。惟毒品危害防制條例之意圖販賣而持有毒品罪之成立，須行為人主觀上有販
    賣毒品以圖利之意思，始足該當，苟行為人持有毒品尚無證據證明有販賣之意圖
    ，充其量僅應成立單純持有毒品罪，尚難繩以上開罪名。經查：被告自始至終均
    否認有何販賣海洛因之意圖，且本件係警員申請搜索票至汐止搜索證人戊○○未
    獲後，改由被搜索人充作線民，一同前往上址查緝被告販毒等情，此據證人即承
    辦員警甲○○於偵審中證述明確，復有其提出之證人資料在卷可稽，倘該證人確
    曾指稱被告販毒，則警方於查獲本件被告持有海洛因時，豈有不令其指認被告並
    就雙方交易毒品之時間、地點、數量及價格等重要事項製作筆錄，資為認定被告
    犯罪證據之理，參以證人戊○○經本院傳訊到庭後，亦堅稱：與被告素昧平生，
    未曾向其購買毒品等語在卷，是以實無積極證據足以證明被告有何意圖販賣之行
    為。此外，稽之全案卷證，亦未見任何足以認定被告有何營利之意圖？如何販入
    ？計劃如何出售牟利之積極證據。至扣案海洛因淨重雖達一一四‧七三公克，然
    經法務部調查局檢驗結果，其純度甚低，僅六‧八六％，全部之純質淨重為七‧
    八七公克，已如前述，謂其數量非微，賣價可達十萬元以上，亦失其真，另分裝
    袋及電子磅秤更非僅能用於販毒一途，自難僅以被告持有上開海洛因、分裝袋及
    電子磅秤等物，及被告對於扣案毒品之來源交代不清，即臆測或推論即遽以推論
    其有意圖販賣而持有海洛因之犯行，是被告應僅成立單純持有第一級毒品罪，公
    訴人漏未斟酌此點，認被告係犯同法第五條第一項之意圖販賣而持有第一毒品罪
    ，尚有未洽，惟其「持有」毒品之基本社會事實同一，本院自應予以審理，並變
    更其起訴法條。末查被告前於八十四年間因違反麻醉藥品管理條例等案件，分別
    經臺灣臺北地方法院及最高法院判處有期徒刑六月、三年六月確定，送監執行後
    ，於八十八年七月六日假釋出獄，並於八十九年十月二十二日假釋期滿，假釋未
    經撤銷而視為執行完畢，此有卷附臺灣高等法院被告全國前案紀錄表、臺灣桃園
    地方法院檢察署刑案資料查註紀錄表各一份在卷可稽，其於有期徒刑執行完畢後
    ，五年以內再犯本件有期徒刑以上之罪，為累犯，應依法加重其刑。爰審酌被告
    之素行，其犯罪之動機、目的、手段、持有毒品之數量及犯後態度等一切情狀，
    量處如主文所示之刑，以資懲儆。
三、扣案之第一級毒品海洛因三包（驗後淨重共計一一四‧七三公克、純質淨重七．
    八七公克），係查獲之毒品，應依毒品危害防制條例第十八條第一項前段之規定
    沒收銷燬之。至另扣案之分裝袋四十三只及電子秤一台，則與本件被告所犯之持
    有犯行，並無直接關係，又非屬違禁物，自不予宣告沒收，併予敘明
據上論斷，應依刑事訴訟法第二百九十九條第一項前段、第三百條，毒品危害防制條
例第十一第一項、第十八條第一項前段、刑法第十一條前段、第四十七條，判決如主
文。
本案經檢察官陳美華到庭執行職務。
中      華      民      國    九十二    年      五      月     十五     日
                                臺灣桃園地方法院刑事第五庭
                                    法  官    丁  俊  成
右正本證明與原本無異。
如不服本判決，應於判決送達後十日內向本院提出上訴狀( 應附繕本 )，上訴於臺灣
高等法院。
                                    書記官    簡  慧  瑛
中      華      民      國    九十二    年      五      月     十六     日
附錄本案論罪科刑依據之法條：
毒品危害防制條例第十一條第一項：
持有第一級毒品者，處三年以下有期徒刑、拘役或新台幣五萬元以下罰金。


司法院資訊處製作；財團法人民間司法改革基金會備份。
